【裁判字號】    94,訴,2022
【裁判日期】    950928
【裁判案由】    偽造文書
【裁判全文】
臺灣板橋地方法院刑事判決              94年度訴字第2022號
公  訴  人  臺灣板橋地方法院檢察署檢察官
被      告  乙○○
                      1
上列被告因偽造文書案件，經檢察官提起公訴（九十三年度偵緝
字第一九一三號），本院判決如下：
    主  文
乙○○無罪。
    理  由
一、本件公訴意旨略以：被告乙○○係址設於臺北縣板橋市○○
    路○段九十五巷十三之一號二樓之邁客傢俱股份有限公司（
    下稱邁客公司）負責人，緣香港商銀畔有限公司臺灣分公司
    （下稱銀畔公司）受客戶委託而向邁客公司訂貨，並交付開
    狀銀行為渣打銀行，金額分別為美金九萬一千二百四十二點
    九元及一萬四千零四百十九點五八元，押匯銀行分別為臺灣
    企銀劍潭分行及華南商業銀行五股分行之信用狀各一張予邁
    客公司，詎被告竟基於行使偽造私文書之概括犯意，於民國
    九十年七月四日，連續在二份驗貨證明（INSPECTION CER
    TIFICATE）上偽簽告訴人即銀畔公司負責人甲○○○○○○ ○○○○○○
    ○ ○○○○○○○○○之署名各一枚，再持之連續向押匯銀行辦理押
    匯，致使押匯銀行誤認銀畔公司之客戶業已收到貨物而將貨
    款如數撥至邁客公司於押匯銀行之帳戶，足生損害於押匯銀
    行、告訴人及銀畔公司之權益。嗣經押匯銀行向渣打銀行請
    求兌付遭拒，始知悉上情。因認被告涉犯刑法第二百十六條
    、第二百十條之行使偽造私文書罪嫌等語。
二、公訴人認被告涉有上揭罪嫌，係以被告之供述、告訴人之指
    訴、受理刑事案件報案三聯單一紙、證人即華南銀行五股分
    行辦理押匯業務職員丙○○之證述、出口押匯國外拒付處理
    紀錄表、華南商業銀行留底聯、出口單據審核底稿、出口押
    匯／貼現申請書、存款往來明細表、客戶資料查詢申請單、
    渣打銀行通知（共三頁）各一份、華南商業銀行通知二份、
    驗貨證明（INSPECTION CERTIFICATE）、渣打銀行於九十年
    十月三十一日告知「KESWANI 」簽名不符之通知各二份、公
    司基本資料查詢、經濟部國際貿易局進出口廠商登記卡、經
    濟部中部辦公室書函所附邁客公司最近一次變更登記事項卡
    、被告國民身分證資料影本各一份等資為其論據。
三、按犯罪事實應依證據認定之，無證據不得認定犯罪事實；又
    不能證明被告犯罪者，即應諭知無罪之判決，刑事訴訟法第
    一百五十四條第二項、第三百零一條第一項分別定有明文。
    次按認定不利於被告之事實，須依積極證據，苟積極證據不
    足為不利於被告事實之認定時，即應為有利於被告之認定，
    更不必有何有利之證據。又認定犯罪事實所憑之證據，雖不
    以直接證據為限，間接證據亦包括在內，然而無論直接或間
    接證據，其為訴訟上之證明，須達於通常一般人均不致有所
    懷疑，而得確信其為真實之程度，始得據為有罪之認定，最
    高法院三十年上字第八一六號及七十六年臺上字第四九八六
    號判例意旨可資參照。末按告訴人之告訴，係以使被告受刑
    事訴追為目的，是其陳述是否與事實相符，仍應調查其他證
    據以資審認，最高法院五十二年度臺上字第一三００號著有
    判例。
四、訊據被告固坦承持前開信用狀至銀行辦理押匯等情不諱，惟
    堅決否認有何偽造文書犯行，辯稱：伊沒有偽造驗貨證明等
    語。經查：本件告訴人雖於警詢及偵查中指訴被告偽造驗貨
    證明（INSPECTION CERTIFICATE）二紙，俾據以向銀行辦理
    押匯一節，並陳稱：伊客戶出面向邁客公司訂貨，授權伊去
    驗貨，但邁客公司沒有通知伊去驗貨，就逕自在驗貨單上簽
    名云云（見臺灣板橋地方法院檢察署九十三年度偵緝字第一
    九一一號偵查卷第二六頁），惟未提出任何其所稱之「客戶
    」與被告簽訂之合約書或其受該「客戶」委託驗貨之事證，
    則被告辯稱：伊根本不知道告訴人是否確受委託驗貨一節，
    尚屬非虛；況告訴人亦自承伊不知道前開驗貨證明上簽什麼
    字母等語無訛（見同上偵查卷第二七頁），自無法遽認被告
    有偽造「KESWANI」署押之行為。再者，被告確已將本件貨
    物送交沛華實業股份有限公司委託萬海航運股份有限公司載
    運至香港並經受貨人提領，有沛華實業股份有限公司九十五
    年二月八日刑事陳明狀暨所附載貨證券影本、同年三月十五
    日刑事陳明狀暨所附載貨證券影本、萬海航運股份有限公司
    九十五年四月三日函、同年四月二十四日函各一件附卷可稽
    ，是被告既已出貨載運至香港並經提領無訛，則其焉有再偽
    造前開驗貨證明之理？顯與常情有悖。是其辯稱：伊沒有偽
    造驗貨證明等語，應堪採信。
五、據上所陳，本件依公訴人所舉各項證據方法尚無法證明被告
    有冒用告訴人名義而偽造驗貨證明之行為，而使本院達於確
    信其涉犯偽造文書偽造罪行。此外，復查無其他積極證據足
    資證明被告有公訴意旨所指犯行，揆諸首開說明，既不能證
    明被告犯罪，自應為無罪之諭知。
據上論斷，應依刑事訴訟法第三百零一條第一項，判決如主文。
本件經檢察官張瑞娟到庭執行職務。
中    華    民    國    95    年    9     月    28    日
                  刑事第七庭審判長法  官  胡  堅  勤
                                  法  官  李  君  豪
                                  法  官  王  瑜  玲
上列正本證明與原本無異。
如不服本判決，應於判決送達後10日內向本院提出上訴狀（應附
繕本），上訴於臺灣高等法院。
中    華    民    國    95    年    9     月    29    日
                                  書記官  黃  頌  棻


司法院資訊處製作；財團法人民間司法改革基金會備份。
